【裁判字號】    98,消債抗,118
【裁判日期】    981123
【裁判案由】    聲請更生程序
【裁判全文】
臺灣高雄地方法院民事裁定           98年度消債抗字第118號
抗  告  人
即  債務人  甲○○
上列抗告人因聲請更生程序事件，對於本院97年度審消債更字第
2840號裁定提起抗告，本院裁定如下：
    主  文
抗告駁回。
抗告程序費用新臺幣壹仟元由抗告人負擔。
    理  由
一、抗告意旨略以：伊因有不能清償消費金融債務之情事，曾於
    民國95年9 月間與當時之最大債權銀行寶華商業銀行股份有
    限公司（下稱寶華銀行）依中華民國銀行公會會員辦理消費
    金融案件無擔保還債務協商機制（下稱無擔保協商機制）申
    請無擔保債務之協商，並達成協議，惟因無力履約而毀諾，
    嗣於向本院聲請更生時另向當時之最大債權銀行南山人壽保
    險股份有限公司（下稱南山人壽）請求前置協商，惟南山人
    壽未待與抗告人進行協商，其債權即因拍賣抗告人之不動產
    而全數受償，實已非抗告人之最大債權銀行，卻又以抗告人
    申請文件不符規定為由退回抗告人前置協商之申請，原審即
    逕以抗告人未盡與最大債權銀行進行前置協商為由，駁回抗
    告人更生之聲請，當有未洽，爰依法提起本件抗告等語，並
    聲明：(一)原裁定廢棄；(二)請准予抗告人進行更生程序。
二、按債務人對於金融機構因消費借貸、自用住宅借款、信用卡
    或現金卡契約而負債務，在聲請更生或清算前，應提出債權
    人清冊，以書面向最大債權金融機構請求協商債務清償方案
    並表明共同協商之意旨，消費者債務清理條例（下稱消債條
    例）第151 條第1 項定有明文。又聲請更生或清算不合程式
    或不備其他要件者，法院應以裁定駁回之，但其情形可以補
    正者，法院應定期間先命補正，復為消債條例第8 條所明定
    。
三、經查，抗告人固陳稱其確有不能清償債務之情事，而向本院
    聲請更生，惟仍應待抗告人所為更生之聲請確符法定程式後
    ，本院始得就其有無不能清償債務或有不能清償之虞等情加
    以斟酌。然查，抗告人雖曾於95年10月向當時之最大債權銀
    行寶華銀行申請無擔保債務協商，並達成協議，惟據其所提
    出之債權人清冊記載，其尚有香港商香港上海匯豐銀行股份
    有限公司（下稱匯豐銀行）未曾參與該次協商，此復有無擔
    保債務還款計劃1 紙在卷足憑，自不得謂抗告人之聲請更生
    已符消債條例所規定之前置協商要件。嗣經原審於97年11月
    17日裁定命聲請人於裁定送達後14日內，提出依金融機構前
    置協商機制檢附相關財產及收入狀況等資料，向最大債權金
    融機構南山人壽申請協商及協商結果證明文件，聲請人並於
    97年11月24日收受上開裁定，嗣後雖因故仍未能與南山人壽
    實際進行協商，惟縱確如抗告人所稱，南山人壽已因債權全
    數受償而非是時抗告人之最大債權銀行，然抗告人於原審裁
    定時未將匯豐銀行納入前置協商之列等情，並不因是否與南
    山人壽為協商而有差異。嗣本院於98年9 月16日抗告程序審
    理中亦曾當庭命抗告人向現為其最大債權銀行之匯豐銀行請
    求協商，並令其於2 個月內陳報協商結果，有該次庭期筆錄
    在卷可稽，惟迄未見其補正，足認抗告人始終均未與匯豐銀
    行進行前置協商，且實無踐行前置協商之誠意，從而，原審
    以其未向全部債權人踐行前置協商程序，未符法定程式而駁
    回其更生之聲請，並無違誤，而抗告人聲請更生程序既未符
    法定要件，本院自亦難就其有無不能清償債務或不能清償之
    虞等情逕為審酌。抗告意旨指摘原裁定不當，求予廢棄另為
    裁定，為無理由，應予駁回。
據上論結，本件抗告為無理由，依消費者債務清理條例第11條第
2 項、第15條，民事訴訟法第495 條之1 第1 項、第449 條第1
項、第95條、第78條，裁定如主文。
中    華    民    國    98    年    11    月    23    日
                        民事庭  審判長法  官  林玉心
                                      法  官  謝文嵐
                                      法  官  許勻睿
本件不得再抗告。
上為正本係照原本作成。
中    華    民    國    98    年    11    月    23    日
                                      書記官  王楨珍


司法院資訊處製作；財團法人民間司法改革基金會備份。
